【裁判字號】    99,監,191
【裁判日期】    991108
【裁判案由】    另行選定監護人
【裁判全文】
臺灣士林地方法院民事裁定               99年度監字第191號
聲  請  人  乙○○
相  對  人  丙○○○
上列聲請人聲請另行選定監護人事件，本院裁定如下：
    主  文
選定乙○○（女、民國○○年○ 月○ 日生、身分證統一編號：Ｚ000
000000號）為受監護宣告之人丙○○○（女、民國38年11月1 日
生、身分證統一編號：Ｚ000000000號）之監護人。
指定甲○○（男、民國○○年○ 月○ 日生、身分證統一編號：Ｚ000
000000號）為會同開具財產清冊之人。
聲請程序費用由聲請人負擔。
    理  由
一、本件聲請意旨略以：聲請人乙○○為相對人丙○○○（女、
    民國○○年○○月○ 日生、身分證統一編號：Ｚ000000000號）之
    妹，相對人丙○○○前經鈞院於民國87年2 月13日以86年度
    禁字第59號裁定宣告為禁治產人，並由母親林陳呅為其法定
    監護人；惟林陳呅已於99年7 月11日死亡，故現有為相對人
    丙○○○另行選定監護人之必要。又相對人丙○○○之父、
    配偶及子女均已死亡，爰依法聲請選定由聲請人乙○○擔任
    相對人丙○○○之監護人，並由相對人之外甥甲○○擔任會
    同開
    具財產清冊之人等語，並提出戶籍謄本、除戶謄本、親屬系
    統表、同意書、本院86年度禁字第59號裁定等件為證。
二、按監護人死亡者，法院得依受監護人或其四親等內之親屬、
    檢察官、主管機關、其他利害關係人之聲請，或依職權另行
    選定適當之監護人，民法第1106條第1 項定有明文；而依同
    法第1113條之規定，上揭規定於成年人之監護準用之。又受
    監護宣告之人應置監護人。法院為監護之宣告時，應依職權
    就配偶、四親等內之親屬、最近一年有同居事實之其他親屬
    、主管機關、社會福利機構或其他適當之人選定一人或數人
    為監護人，並同時指定會同開具財產清冊之人。法院選定監
    護人時，應依受監護宣告之人之最佳利益，優先考量受監護
    宣告之人之意見，審酌一切情狀，並注意下列事項：(一)受監
    護宣告之人之身心狀態與生活及財產狀況。(二)受監護宣告之
    人與其配偶、子女或其他共同生活之人間之情感狀況。(三)監
    護人之職業、經歷、意見及其與受監護宣告之人之利害關係
    。(四)法人為監護人時，其事業之種類與內容，法人及其代表
    人與受監護宣告之人之利害關係。民國98年11月23日修正生
    效之民法第1110條、第1111條第1 項、第1111條之1 亦有明
    文。次按，民法總則中華民國97年5 月2 日修正之條文施行
    前，已為禁治產宣告者，視為已為監護宣告，並於修正施行
    後，適用修正後之規定；民法規定之禁治產或禁治產人，自
    修正施行後，一律改稱為監護或受監護宣告之人；修正之民
    法總則第14條至第15條之2 之規定，自公布後1 年6 個月施
    行。民法總則施行法第4 條第2 項、第4 條之1 、第4 條之
    2 規定甚明。查本件相對人即受監護宣告之人丙○○○前於
    87年2 月13日經法院裁定宣告為禁治產人，業經本院依職權
    調閱86年度禁字第59號民事卷宗查核無誤，自應視為已為監
    護宣告，並應適用民法修正後關於監護之相關規定，合先敘
    明。
三、經查，本件聲請人主張其為受監護人丙○○○之妹，丙○○○業經本院以86年度禁字第59號民事裁定宣告為禁治產人，
    並由其母親林陳呅為丙○○○之法定監護人，惟林陳呅已於
    99年7 月11日死亡等情，已據提出戶籍謄本、本院86年度禁
    字第59號民事裁定等件為證，堪信為真正。本件受監護人丙○○○之原監護人林陳呅既已死亡，聲請人為受監護人丙○○○之妹，為其四親等內之親屬，則其聲請為受監護人丙○○○另行選定適當之監護人，洵屬有據，應予准許。
四、次查，本件受監護人丙○○○之父母、配偶楊旺及子女楊寶
    宗、楊政宗等人目前皆已死亡等情，有親屬系統表、戶籍謄
    本、戶籍登記簿、戶籍調查簿等件可稽，並經本院核閱無誤
    ，已堪認定。本院審酌聲請人乙○○為受監護人丙○○○之
    妹，為受監護人僅存之最近親屬，且其現與受監護人丙○○○同住一處，由其處理監護事務較為適宜；且聲請人乙○○
    亦表示其願意擔任受監護人丙○○○之監護人等語（見卷附
    之同意書、本院99年9 月7 日非訟事件筆錄），爰認選定聲
    請人乙○○為丙○○○之監護人為適當。此外，本院參酌聲
    請人乙○○、受監護人外甥甲○○之意見（見卷附之同意書
    、本院同上非訟事件筆錄），另指定受監護人之外甥甲○○
    為會同開具財產清冊之人。
五、末按，監護人應以善良管理人之注意，執行監護職務。監護
    人對於受監護人之財產，非為受監護人之利益，不得使用、
    代為或同意處分。又監護人於執行監護職務時，因故意或過
    失，致生損害於受監護人者，應負賠償之責。民法第1113條
    準用同法第1100條、第1101條第1 項、第1109條第1 項規定
    甚明，故監護人自應妥適管理受監護人丙○○○之財產，並
    使用於受監護人日常照護所需之費用，併此敘明。
六、依非訟事件法第21條第1 項前段規定，裁定如主文。
中    華    民    國    99    年    11    月    8     日
                    家事庭  法  官  陳章榮
以上正本係照原本作成。
如對本裁定抗告，應於裁定送達後10日內向本院提出抗告狀。
中    華    民    國    99    年    11    月    8     日
                            書記官  張竣閔

司法院資訊處製作；財團法人民間司法改革基金會備份。
